臺灣基隆地方法院民事判決　　　　　　　 95年度訴字第524號
原　　　告　庚○○
法定代理人　己○○
訴訟代理人　戊○○律師
複代理人　　張漢榮律師
被　　　告　甲○○
　　　　　　基隆汽車客運股份有限公司
法定代理人　丁○○
訴訟代理人　乙○○
上列當事人間請求損害賠償事件，本院於中華民國96年7月19日
言詞辯論終結，判決如下：
    主  文
被告應連帶給付原告新臺幣捌拾萬貳仟元，及被告基隆汽車客運
股份有限公司自民國自九十六年一月二十三日起、被告甲○○自
九十六年一月一日起，均至清償日止，按年息百分之五計算之利
息。
原告其餘之訴駁回。
訴訟費用由被告連帶負擔百分之八十，餘由原告負擔。
本判決原告勝訴部分，於原告以新臺幣貳拾陸萬柒仟元供擔保後
，得為假執行；但被告等如以新臺幣捌拾萬貳仟元預供擔保，免
為假執行。
原告其餘假執行之聲請駁回。
    事實及理由
一、按訴狀送達後，原告不得將原訴變更或追加他訴，但得被告
    同意或擴張或減縮應受判決事項之聲明者，不在此限；被告
    於訴之變更或追加無異議，而為本案之言詞辯論者，視為同
    意變更或追加；民事訴訟法第255條第1項第1款、第3款、第
    2項定有明文。本件訴訟繫屬時，被告僅有甲○○一人，嗣
    於審理中，經追加基隆汽車客運股份有限公司 (下稱基隆客
    運公司) 為另一被告，被告等對此訴之追加並無異議，而為
    本案之言詞辯論，視為同意追加，原告此部分訴之追加應予
    准許；又原告原起訴請求被告甲○○應給付原告新臺幣 (下
    同)1,500,000 元，及自民國 (下同)95 年8月16日起至清償
    日止，按年息5％計算之利息，嗣於96年7月19日言詞辯論期
    間變更訴之聲明為：被告應連帶給付原告1,035,000元，及
    自起訴狀繕本送達翌日起至清償日止，按年息5％計算之利
    息，核屬應受判決事項聲明之減縮，於法並無不合，亦應准
    許。
二、原告起訴主張：原告於94年9月12日下午5時許，在基隆巿工
    建路與工東路口，欲徒步由工建路往工東路橫越西定路時，
    遭被告甲○○駕駛，原告所有之車牌號碼FS-799號營業大客
    車撞擊，致使原告受有左側顱骨骨折、左側硬腦膜上出血及
    左側肺臟挫傷等傷害，並因而支出計程車資35,000元，另受
    有非財產上損害1,000,000元，共計1,035,000元。本件事故
    業經本院刑事判決確定，被告甲○○確有過失，而被告基隆
    客運公司為被告甲○○之僱用人，被告等自應連帶負清償責
    任，且原告雖有過失，惟其過失程度遠較被告為低，原告應
    僅負10％之過失責任，為此依民法第184條第1項、第188條
    、第193條、第195條規定，請求被告等連帶賠償1,035,000
    元及自起訴狀繕本送達翌日起至清償日止，按年息5％計算
    之利息等語。
三、被告等對於兩造於前揭時地發生車禍致原告受傷之事實固不
    爭執，惟辯稱本件事故發生原因乃原告未行走數公尺外之行
    人穿越道，違規穿越馬路，故被告等應只負擔30％過失責任
    ，且依原告所附醫院收據證明，原告應僅於出院後回診5次
    ，以六堵至基隆來回車資單趟500元計算，原告所支出之車
    資應為2,500元等語，並請求駁回原告之訴。
四、經查，被告甲○○受僱於被告基隆客運公司擔任司機，於94
    年9月12日下午5時許，駕駛車牌號碼FS-79號營業大客車，
    沿基隆市○○路往市區方向行駛，途經工建路與工東路口，
    行車速限為50公里之路段，本應注意依行車速限行駛，且汽
    車行駛至無號誌之交岔路口，應減速慢行，作隨時停車之準
    備，並應注意車前狀況，隨時採取必要之安全措施，而依當
    時天候晴、道路乾燥、無缺陷、無障礙物，視距良好，並無
    使其不能注意之情形，竟疏未注意前方交岔路口之動態及減
    速慢行，反以超逾時速限制之50至60公里行車速度前進，適
    有原告違規未行走數公尺外之行人穿越道，而由工建路往工
    東路方向穿越馬路，被告甲○○因煞避不及撞擊原告，致原
    告受有左側顱骨骨折、左側硬腦膜上出血及左側肺臟挫傷等
    傷害，經治療出院後現尚有記憶力缺損情形，且原告因本件
    事故受傷，出院後回診5次，每次往返車資500元之事實，為
    兩造所不爭執，有診斷證明書、長庚紀念醫院94年9月12日
    病危通知單在卷可稽，並經本院依職權調取臺灣基隆地方法
    院95年度偵字第231號、第82號偵查案卷、本院95年度交易
    字第50號刑事案卷查核無訛，應堪信為真實。
五、按因故意或過失，不法侵害他人之權利者，負損害賠償責任
    ；汽車、機車或其他非依軌道行駛之動力車輛，在使用中加
    損害於他人者，駕駛人應賠償因此所生之損害；受僱人因執
    行職務，不法侵害他人之權利者，由僱用人與行為人連帶負
    損害賠償責任；不法侵害他人之身體、健康，被害人雖非財
    產上之損害，亦得請求賠償相當之金額；民法第184條第1項
    前段、民法第191條之2前段、第188條第1項前段、第195條
    第1項前段分別定有明文。再按損害之發生或擴大，被害人
    與有過失者，法院得減輕賠償金額，或免除之；設有行人穿
    越道、人行天橋或人行地下道者，必須經由行人穿越道、人
    行天橋或人行地下道穿越，不得在其一百公尺範圍內穿越道
    路；汽車行駛時，駕駛人應注意車前狀況及兩車併行之間隔
    ，並隨時採取必要之安全措施；行車速度，依速限標誌或標
    線之規定；行經設有彎道、坡路、狹路、狹橋、隧道、學校
    、醫院標誌之路段、道路施工路段、泥濘或積水道路、無號
    誌之交岔路口及其他人車擁擠處所，或因雨霧致視線不清或
    道路發生臨時障礙，均應減速慢行，作隨時停車之準備，民
    法第217條第1項、道路交通安全規則第134條第1項、第94條
    第3項、第93條第1項前段、第2項亦分別定有明文。經查，
    本件被告甲○○因執行被告基隆客運公司職務，駕駛車輛行
    經前開交岔路口之際，本應注意車前狀況，減速慢行，作隨
    時停車之準備並採取必要之安全措施，而依當時情形又無不
    能注意之情事，竟未注意，且以逾時速限制之50至60公里行
    車速度前進，自有過失；而原告未依前開規定經由數公尺外
    之行人穿越道穿越道路，且依當時情形亦無不能經由行人穿
    越道穿越道路之情事，是就本件車禍之發生與有過失，本院
    斟酌兩造過失之程度、肇事情節等一切情狀，認被告等就本
    件車禍之發生，應負80％之過失責任，原告則應負擔20％之
    過失責任。
六、茲就原告請求因本件車禍所受損害之金額，判斷如下：
  (一)計程車費用部分：
    兩造於本院爭點整理程序中，就原告因本件車禍受傷，出院
    後回診次數5次，每次往返車資為500元既均不爭執（見本院
    96年7月19日言詞辯論筆錄），則原告因本件車禍受傷請求
    被告等連帶給付計程車費用2,500元【計算式：500×5＝
    2,500】，為有理由，逾此部分之請求，為無理由，應予駁
    回。
  (二)精神慰撫金部分：
    按不法侵害他人之身體、健康，被害人雖非財產上之損害，
    亦得請求賠償相當之金額，民法第195條第1項定有明文。經
    查，原告因本件車禍身體受有左側顱骨骨折、左側硬腦膜上
    出血及左側肺臟挫傷等傷害乙情，業如前述，原告雖又主張
    其因本件車禍另受有記憶力缺損之傷害，惟按當事人主張有
    利於己之事實者，就其事實有舉證之責任，民事訴訟法第27
    7條定有明文。經查，本件原告於96年3月19日聲請本院囑託
    財團法人長庚紀念醫院就原告記憶力是否因本件車禍而有缺
    損進行鑑定，嗣又次同年5月16日以無鑑定必要為由，撤回
    鑑定之聲請，使本院無從審酌醫療機構之專業鑑定結果以判
    定原告是否因本件車禍而受有記憶力缺損之傷害。而證人即
    原告於車禍發生時就讀學校之導師丙○○復到庭證稱：「 (
    問：原告學習能力上與車禍前有無不同？) 我沒有注意，他
    也沒有跟我講過有學習障礙的問題。」、「 (問：原告和同
    學的互動與車禍前有無不同？) 他在教室裡是會比較被動的
    ，因為腦部有受傷，我會要求其他學生不要跟他玩劇烈的活
    動，他也不會像以前一樣奔跑，但他還是會跟學生聊天，看
    起來相處並沒有問題。」、「 (問：原告回去以後和同學的
    熟悉度有無變更？) 他沒有向我反應。」、「 (問：原告回
    來後，是否認得妳？)認得。」 (見本院96年7月19日言詞辯
    論筆錄) ，足見原告於本件車禍受傷後，在校上課時並未有
    何顯著之學習障礙，而難以認定其記憶力是否有減損或缺失
    之情形，此外，原告亦未舉出其他證據證明其前揭主張，是
    原告主張其因本件車禍受有記憶力減損之傷害，即非可採。
    本院審酌原告本件車禍前為國民中學在學學生；被告甲○○
    國中畢業，現從事吊車操作工作，每月收入約30,000元；被
    告基隆客運公司財產總額約110,000,000元，及原告因本件
    車禍所受傷勢非輕，與其因本件車禍受傷後，住院接受治療
    達16日，住院期間因疼痛而躁動、吼叫，經醫院約束四肢等
    一切情狀，認原告請求之精神上之損害賠償金額1,000,000
    元，至為妥適，應予准許。
八、綜上所述，本件原告所受之損害總計為1,002,500元【計算
    式：2,500＋1,000,000＝1,002,500】。惟原告就本件損害
    之發生與有過失，既如前述，自應依民法第217條第1項之規
    定，酌減被告等賠償之金額，依上述兩造過失責任之比例，
    被告等應賠償原告802,000元【計算式：1,002,500元×80％
    ＝802,000元】。從而，原告依侵權行為損害賠償之法律關
    係，請求被告連帶給付802,000元，及自起訴狀繕本送達翌
    日起即被告基隆客運公司自96年1月23日起、被告甲○○自
    96年1月1日起，均至清償日止，按年息5％計算之利息，為
    有理由，應予准許。其逾此範圍之請求，為無理由，應予駁
    回。
九、原告陳明願供擔保，聲請宣告假執行，經核其勝訴部分，並
    無不合，爰酌定相當擔保金額宣告之，並依民事訴訟法第39
    2條第2項規定，依職權宣告被告預供擔保，而免為假執行；
    原告其餘假執行之聲請，因訴之駁回而失所附麗，應予駁回
    。
十、據上論結，本件原告之訴為一部有理由、一部無理由，依民
    事訴訟法第385條第1項前段、第79條、第85條第2項、第390
    條第2項，第392條第2項，判決如主文。
中　　華　　民　　國　　96　　年　　8　　月　　6　　日
　　              民事庭法　官　姚貴美
以上正本係照原本作成
如對本判決上訴，須於判決送達後廿日內向本院提出上訴狀
中　　華　　民　　國　　96　　年　　8 　　月　　6 　　日
                        書記官　江美琪
